【裁判字號】    98,上訴,426
【裁判日期】    980811
【裁判案由】    違反公職人員選舉罷免法
【裁判全文】
臺灣高等法院臺南分院刑事判決         98年度上訴字第426號
上  訴  人  臺灣雲林地方法院檢察署檢察官
上  訴  人
即  被  告  甲○○
選任辯護人  陳姝樺律師
上列上訴人因被告違反公職人員選舉罷免法案件，不服臺灣雲林
地方法院97年度訴字第1322號中華民國98年3 月3 日第一審判決
（起訴案號：臺灣雲林地方法院檢察署97年度選偵字第216 號）
，提起上訴，本院判決如下：
    主  文
原判決撤銷。
甲○○無罪。
    理  由
一、本件公訴意旨略以：甲○○前為中華民國第6 屆立法委員，
    現為雲林縣生命線協會理事長，與雲林縣議員戊○○2 人均
    係中華民國第7 屆立法委員選舉雲林縣第2 選區之立法委員
    候選人，甲○○候選號次為1 號、戊○○則為6 號，因該區
    當選人數僅有1 人致選情緊繃，且甲○○屬台聯黨籍，戊○○為民進黨籍，均屬泛綠之候選人，票源重疊嚴重，若票源
    分散即難當選，甲○○為求勝選，不思以提出完善政見以爭
    取選票，反基於意圖使人不當選、傳播不實之事之犯意，傳
    播不實之負面消息以妨害戊○○之名譽，冀生棄保效應，使
    選民將原欲支持戊○○之選票，轉投支持甲○○。其操作之
    手法即實施方式係先架構與戊○○毫無相干且非被告身分之
    妨害自由、槍砲彈藥刀械管制條例等案件以為混淆，而惡意
    抹黑戊○○為黑道，並以此為競選主軸，而自民國97年1 月
    2 日起至同月10日止，接續以附表編號所示之時地，以在公
    辦政見會發表、宣傳車宣達、豎立廣告看板及刊登競選廣告
    等方式，利用演講、錄音及文字之方法傳播不實事項指摘戊○○為黑道，貶損戊○○在社會上之評價，致生損害於戊○○名譽及選民對戊○○品德判斷之正確性，進而影響選民投
    票之意向，意圖使戊○○不當選，因認甲○○涉犯公職人員
    選舉罷免法第104 條之意圖使候選人不當選而以文字、演講
    或他法散布謠言及傳播不實之事罪嫌云云。
二、被告以外之人於審判外之陳述雖不符刑事訴訟法第159 條之
    1 至之4 規定，而經當事人於審判程序同意作為證據，法院
    審酌該言詞陳述或書面陳述作成時之情況，認為適當者，亦
    得為證據，刑事訴訟法第159 條之5 第1 項定有明文。其立
    法意旨在於傳聞證據未經當事人之反對詰問予以核實，原則
    上先予排除。惟若當事人已放棄反對詰問權，於審判程序中
    表明同意該等傳聞證據可作為證據，基於尊重當事人對傳聞
    證據之處分權，及證據資料愈豐富，愈有助於真實發見之理
    念，且強化言詞辯論主義，使訴訟程序得以順暢進行，上開
    傳聞證據亦均具有證據能力。經查，被告及檢察官就本院所
    引用卷內被告以外之人於審判外之陳述，於審判程序就證據
    能力之有無，均未表示異議，應認同意作為證據，且本院審
    酌前開證據資料作成時之情況，均無不法之情事，且與待證
    事實具有關聯性，認為適宜作為本案之證據，故均有證據能
    力。
三、按犯罪事實應依證據認定之，無證據不得認定犯罪事實。又
    不能證明被告犯罪者，應諭知無罪之判決，刑事訴訟法第15
    4 條第2 項、第301 條第1 項分別定有明文。次按認定不利
    於被告之事實，須依積極證據，苟積極證據不足為不利於被
    告事實之認定時，即應為有利於被告之認定。再事實之認定
    應憑證據，如未能發現相當證據，或證據不足以證明，自不
    能以推測或擬制之方法，以為裁判基礎；另認定犯罪事實所
    憑之證據，雖不以直接證據為限，間接證據亦包括在內，然
    無論直接或間接證據，其為訴訟上之證明，須於通常一般之
    人均不致於有所懷疑，而得確信其為真實之程度者，始得據
    之為有罪之認定，倘其證明尚未達到此一程度，而有合理性
    懷疑之存在時，即無從為有罪之認定（最高法院30年上字第
    816 號、30年上字第1831號、40年臺上字第86號及76年臺上
    字第4986號判例參照）。又刑事訴訟法第161 條已於91年2
    月8 日修正公佈，其第1 項規定：檢察官就被告犯罪事實，
    應負舉證責任，並指出證明之方法。因此，檢察官對於起訴
    之犯罪事實，應負提出證據及說服之實質舉證責任。倘其所
    提出之證據，不足為被告有罪之積極證明，或其指出證明之
    方法，無從說服法院以形成被告有罪之心證，基於無罪推定
    之原則，自應為被告無罪判決之諭知（最高法院92年臺上字
    第128 號判例參照）。
四、公訴意旨認被告涉有上揭犯行，係提出下列證據為憑：
    (一)被告甲○○之供述。
    (二)證人即告訴人競選辦公室副主任林廉貴之證述。
    (三)證人林政德之證述。
    (四)證人即告訴人莿桐鄉競選總部服務處主任林忠平之證述。
    (五)證人廖育德之證述。
    (六)臺灣雲林地方法院檢察署97年度選他字第19號卷附第七屆
      立法委員選舉第二選舉區有線電視公辦政見發表會DVD1片
      。
    (七)臺灣雲林地方法院檢察署97年度選他字第19號卷附被告之
      競選宣傳單。
    (八)臺灣雲林地方法院檢察署97年度選他字第51號第3-4 頁卷
      附照片1 份。
    (九)臺灣雲林地方法院檢察署97年度選他字第108 號卷附中國
      時報影本及聯合報正本各1 份。
五、訊據被告甲○○固已坦承有為附表「犯罪內容」欄所載之各
    項客觀事實，惟否認其有意圖使戊○○不當選之主觀犯意，
    及爭執其行為與公職人員選舉罷免法第104 條之構成要件是
    否相符，有無免責事由等，辯稱略以：我沒有意圖使戊○○
    不當選之犯意，且我的行為是政治人物合理之發表言論範圍
    ，應受言論自由之保障，而且我所傳播有關戊○○之事項，
    均已經相當程度之查證，所以我有理由相信該等事項均為真
    實云云。另辯護人則為被告辯護稱：選罷法所謂散布謠言或
    傳播不實之事，除應以散布、傳播虛構具體事實為構成要件
    外，尚應具有故意之一般要件，若行為人就其所傳播之言論
    內容所提出其出處並非無據或出於捏造，縱疏於自行查證，
    欲成立上開罪責，檢察官仍須負候選人故意虛構具體事實之
    舉證責任，法院亦不能免除發現真實之義務。本案被告並不
    須自行證明言論內容確屬真實，始能免於刑責，故縱使證人
    丙○○、丁○○、乙○○三人於鈞院證稱內容有部分為傳聞
    ，不能完全證明戊○○開設賭博性電玩、違反妨害自由、槍
    砲彈藥刀械管制條例等案件、養兄弟討債等犯行，然而只要
    能證明被告有相當理由確信其為真實者，即不能以公職人員
    選舉罷免法第104 條或毀謗罪相繩等語。
六、司法院大法官會議釋字第509 號解釋文謂：「言論自由為人
    民之基本權利，憲法第11條有明文保障，國家應給予最大限
    度之維護，俾其實現自我、溝通意見、追求真理及監督各種
    政治或社會活動之功能得以發揮。惟為兼顧對個人名譽、隱
    私及公共利益之保護，法律尚非不得對言論自由依其傳播方
    式為合理之限制。刑法第310 條第1 項及第2 項誹謗罪即係
    保護個人法益而設，為防止妨礙他人之自由權利所必要，符
    合憲法第23條規定之意旨。至刑法同條第3 項前段以對誹謗
    之事，能證明其為真實者不罰，係針對言論內容與事實相符
    者之保障，並藉以限定刑罰權之範圍，非謂指摘或傳述誹謗
    事項之行為人，必須自行證明其言論內容確屬真實，始能免
    於刑責。惟行為人雖不能證明言論內容為真實，但依其所提
    證據資料，認為行為人有相當理由確信其為真實者，即不能
    以誹謗之刑責相繩，亦不得以此項規定而免除檢察官或自訴
    人於訴訟程序中，依法應負行為人故意毀損他人名譽之舉證
    責任，或法院發現其為真實之義務。就此而言，刑法第310
    條第3 項與憲法保障言論自由之旨趣並無牴觸」。又最高法
    院97年台上字第4613號判決意旨略以：「刑法第三百十條第
    三項前段以對於所誹謗之事，能證明其為真實者不罰，係針
    對言論內容與事實相符者之保障，並藉以限定刑罰權之範圍
    ，非謂指摘或傳述誹謗事項之行為人，必須自行證明其言論
    內容確屬真實，始能免於刑責。惟行為人雖不能證明言論內
    容為真實，但依其所提證據資料，認為行為人有相當理由確
    信其為真實者，即不能以誹謗罪之刑責相繩，亦不得以此項
    規定而免除檢察官或自訴人於訴訟程序中，依法應負行為人
    故意毀損他人名譽之舉證責任，或法院發現其為真實之義務
    （司法院釋字第五０九號解釋意旨參照）。是總統副總統選
    舉罷免法第九十條之所謂「散布謠言或傳播不實」之事，亦
    應為相同之解釋，即除應以散布、傳播虛構具體事實為構成
    要件外，尤須具有故意之一般要件。因此，若行為人就其所
    傳播之言論內容所提出其出處並非無據或出於虛捏，縱疏於
    自行查證事實真相，欲成立上開罪責，檢察官或自訴人仍須
    負行為人故意虛構具體事實之舉證責任，法院亦不能免除發
    現真實之義務。
七、關於附表編號1 、2 、3 、4 、5 部分（即起訴書附表編號
    1 、2 、3 、4 、5 部分，原審判決書附表一、編號1 、2
    、3 、4 、5 部分）：
    (一)經查，被告甲○○自97年1 月2 日起至同月7 日止，接續
      以附表編號所示之時、地，以在公辦政見會發表、宣傳車
      宣達等方式，利用演講、錄音之方法傳播指摘戊○○為黑
      道，並指涉其犯槍砲彈藥刀械管制條例及妨害自由案件等
      情，固經被告甲○○於偵查、原審及本院審理時坦認不諱
      ，且經證人即告訴人競選辦公室副主任林廉貴、證人即告
      訴人莿桐鄉競選總部服務處主任林忠平、證人即告訴人崙
      背鄉服務處後援會會長陳西湖、證人即被告競選宣傳車之
      駕駛林政德、陳茂坤、廖育德等人，分別於偵查中證述明
      確，並有臺灣雲林地方法院檢察署97年度選他字第19號卷
      附之第7 屆立法委員選舉第2 選舉區有線電視公辦政見發
      表會DVD1片及被告之競選宣傳單可證，故被告甲○○確於
      第7 屆立法委員競選期間，以上開方式，傳播指摘告訴人
      戊○○涉犯槍砲彈藥刀械管制條例及妨害自由等案件，可
      堪認定。
    (二)惟查，告訴人戊○○曾於77年間，因妨害自由罪嫌，經臺
      灣雲林地方法院檢察署檢察官偵查起訴，嗣經臺灣雲林地
      方法院判決無罪確定；於79年間，因妨害自由罪嫌，經臺
      灣雲林地方法院檢察署檢察官依職權不起訴；於82年間，
      因涉賭博罪嫌，嗣經臺灣雲林地方法院檢察署檢察官為不
      起訴處分；同年，因涉犯槍砲彈藥刀械管制條例案件，經
      檢察官聲請發搜索票；84年間又因涉犯槍砲彈藥刀械管制
      條例案件，經檢察官聲請發搜索票；90年間，因犯傷害罪
      ，經本院判處拘役40日，緩刑2 年確定。以上等情，有告
      訴人戊○○臺灣高等法院前科紀錄表乙份附卷可稽。（見
      本院卷第46至47頁）雖然，告訴人戊○○所涉之妨害自由
      罪嫌，分別獲職權不起訴處分或判決無罪確定，但被告甲○○指告訴人戊○○涉嫌妨害自由案件（按職權不起訴係
      屬有足夠犯罪嫌疑，僅檢察官基於微罪不舉而為不起訴，
      非屬犯罪嫌疑不足），即非憑空捏造；又告訴人戊○○於
      82 年 及84年間因槍砲案件，先後二次遭檢察官聲請搜索
      ，雖未經檢察官起訴，但依一般人之認知，足以想像其與
      槍砲案件應該或多或少有所牽連，否則豈會遭到搜索。所
      以，被告甲○○指稱告訴人戊○○牽涉槍砲案件，亦非空
      穴來風。
    (三)何況，被告甲○○於97年1 月2 日公辦政見發表會中發表
      演講時，先以告訴人戊○○作為對象稱：「過去大家都知
      道你有黑道背景」等語，再手拿判決書，同時稱：「你在
      這雲林地方法院裡面的90年你是不是涉及了違反槍砲彈藥
      刀械管理條例，第8 頁裡面有說到你，所以我希望你說清
      楚講明白，尤其還有一個案子，妨害自由這個也是跟你有
      親身的關係，我希望你可以好好來解說你跟這個違反自由
      、違反槍械管制管理條例這個槍枝法喔...... 。 」等語
      ，業經原審勘驗第7 屆立法委員選舉第二選舉區有線電視
      公辦政見發表會DVD光碟1 片，查證屬實（見97 年選他字
      19號證物袋內、原審卷第120 頁）。被告甲○○因對告訴
      人戊○○涉嫌有妨害自由及槍砲案件，有所質疑，乃使用
      「你是不是」、「希望你可以好好來解說」等質疑之語氣
      質問告訴人。其目的無非係要求告訴人對此提出說明，就
      候選人之人品、道德及操守，供選民檢驗，此在民主、公
      平競爭之選舉過程中，乃屬當然之道理。尚難因被告提出
      上開質疑，即謂被告有何惡意誹謗之情形。再者，被告甲○○所引用之原審法院90年度重訴字第7 號違反槍砲彈藥
      刀械管制條例案件判決、同院90年度易字第93號妨害自由
      案件判決，判決書中雖出現有告訴人「戊○○」同樣姓名
      之文字，但細繹該二份判決書記載之內容，再參酌告訴人
      戊○○之背景資料加以比對，即可輕易得知，應與告訴人
      戊○○無關。然此僅足以證明被告甲○○引用了錯誤之資
      料，對告訴人戊○○提出質疑。但對於告訴人戊○○確曾
      涉及妨害自由、違反槍砲彈藥刀械管制條例等案件乙節，
      並非全然無據或憑空虛捏甚明。
    (四)證人丙○○於本院審理時證稱，告訴人戊○○曾因身邊蘇
      姓友人涉嫌持有槍枝而遭搜索，且曾在斗六市真岡飯店一
      樓開設賭博性電動玩具店，以及幫人處理一些債務糾紛，
      以上有關戊○○平日之為人，曾在選舉前告訴過甲○○等
      語。（見本院卷第69至74頁）證人丁○○於本院結證稱，
      戊○○曾在民進黨雲林縣黨部擔任組長，因一名同在黨部
      擔任評委之蘇姓男子持槍，戊○○因而遭檢方搜索；戊○○曾與民建黨部之黨員在其住處隔壁開設賭博性電動玩具
      店，曾在立委選舉前將這些事告訴被告甲○○等語。（見
      本院卷第74至78頁）證人乙○○於本院審理時到院證稱，
      高一、二時，就認識戊○○，戊○○平常出入都會有人陪
      他，戊○○的司機劉榮吉曾替乙○○之舅舅魏秋昌處理債
      務問題。在斗六地區，大多數人會認定戊○○係黑道，戊○○曾經經營風神電動玩具店，伊曾經將這些事情告訴為
      甲○○作文宣之人員陳偉祥等語。（見本院卷第79至83頁
      ）以上三名證人，均經本院隔離訊問，其等三人所證述之
      內容，均大致相符。又證人丙○○為現任斗六市調解會委
      員，並擔任義警分隊分隊長、警察志工中隊總幹事等職務
      ，與戊○○係鄰居、國中、國小之同學；丁○○曾擔任前
      立委廖大林國會助理，亦曾在民進黨雲林縣黨部擔任組長
      ，前斗六市民代表等職務；證人乙○○為現任之斗六市民
      代表，均係斗六地區從事政治事務之人物，對於該地區政
      壇之生態極為熟稔，而且又與告訴人戊○○或為從小至大
      之同學、鄰居，或為有同黨同事之誼，關係極其接近，對
      其平日風評及為人均較一般人更為了解。告訴人戊○○曾
      牽涉槍砲、妨害自由案件等事實，應係雲林縣斗六地區政
      壇諸人所週知之事實。縱使上開證人未曾告知被告甲○○
      ，以被告甲○○曾擔任村長、縣議員及立法委員等公職之
      經歷，對此事自應可得而知。又涉嫌槍枝、妨害自由或糾
      眾處理他人債務問題，在一般社會上之認知極易與「黑道
      」一詞，畫上等號。故被告甲○○主觀上認有關戊○○上
      開涉案傳聞，極為可信，乃據以引述而在公辦政見會上提
      出質疑，及在宣傳車上以錄音方式加以傳播，即不能謂被
      告有憑空捏造及誹謗之惡意。
    (五)本院於審理程序前曾於98年6 月10日查詢告訴人戊○○之
      前科資料，並予以附卷。被告甲○○之選任辯護人陳姝樺
      律師，嗣於同年月22日聲請閱卷，因而影印前開戊○○之
      前科資料。又被告甲○○未曾於原審聲請傳喚證人丙○○
      、丁○○、乙○○三人，迨於本院審理時，始行聲請傳喚
      詰問，其等證述之內容又與戊○○前科紀錄吻合，難免令
      人懷疑上開三名證人有事前串證迴護被告之情事。然查，
      三名證人均係斗六地方上政壇人物，其中證人丙○○與告
      訴人戊○○為鄰居及同學關係；證人丁○○與戊○○有同
      黨同事關係，如非確有戊○○涉及妨害自由、槍砲條例案
      件及開設賭博性電玩之傳聞，無須甘冒偽證罪責及得罪戊○○之後果，為不實之證詞，而斷送自己之政治生命。又
      被告甲○○辯稱未於原審聲請傳喚上開證人，係因擔心證
      人遭戊○○報復等語，此與一般證人作證後，擔心因而得
      罪不利之一方之心態相同。故不得因被告甲○○未於原審
      聲請上開證人作證，即謂證人之證詞有串證或迴護被告之
      情事。
八、關於附表編號6 、7 、8 部分（即起訴書編號附表編號6 、
    7、8 部分、原審判決書附表二、編號1、2、3 部分）：
    (一)訊據被告甲○○固坦承有於附表編號6 、7 、8 所示之時
      、地，為該附表「起訴事實」欄所載之行為，惟堅詞否認
      有主觀之犯意，辯稱：我沒有意圖使戊○○不當選之犯意
      ，且我的行為是政治人物合理之發表言論範圍，應受言論
      自由之保障等語。辯護人辯護意旨則以：被告在架設之大
      型文宣看板及報紙廣告文宣上載「呣通投黑道」，是對社
      會及選風的正面教化，並無誹謗或特定情節之指述。又該
      等看板所載「棄6 保」，在單一選區僅有一名當選人之
      情況下，僅屬被告為自己催票之宣示作用，並非影射戊○○為黑道等語。
    (二)經查：(1)被告雖坦承有為附表編號7 部分之客觀事實，但
      遍查本件卷證，並無其他證據可資佐證，檢察官雖提出蒐
      證光碟1 片為證據，惟經原審審理時勘驗該光碟，該光碟
      之錄影紀錄為：97年1 月10日約上午10時許，在雲林縣斗
      六市○○路、民生南路口被告競選總部（即戊○○競選總
      部對面），被告甲○○站在宣傳車前方，其後方有架設大
      型布幕，布幕上之文字為：「呣通投黑道、棄6 保等」
      。業經原審勘驗在案（原審卷120 頁背面）。其錄影內容
      之時、地，均非起訴書所載之「97年1 月10凌晨」、「雲
      林縣斗南鎮○○○道路旁」，故該光碟之內容並無法證明
      被告確有為此部分犯行，在又無其他證據可資證明之情況
      下，不得僅因被告自承此部分客觀事實（況被告仍否認有
      主觀犯意）即據以認定成立犯罪。(2)由卷內照片6 張及97
      年1 月10日中國時報廣告文宣1 份，雖分別可以認定被告
      有以大型文宣看板及報紙廣告文宣上載「呣通投黑道」「
      棄6 保」等字樣，惟從該等文宣並無法直接認定被告有
      具體指摘傳播被害人戊○○為「黑道」之事實，該等文宣
      內容雖然有若干影射之意味，但內容仍隱諱、模糊，容有
      不同解讀之空間，故被告所辯並非全然不可採信，況若基
      此即認定被告係以文字傳播被害人戊○○為「黑道」之不
      實事項未免過於牽強，而與刑法之謙抑思想、罪疑惟輕、
      嚴謹之證據法則、言論自由應予以最大限度保護等原則有
      違。綜上，本院認被告被訴附表編號6 、7 、8 部分，依
      卷內證據尚不足以認定其行為成立犯罪。
九、綜上所述，本件被告就其所傳播之言論內容所提出其出處並
    非無據或出於虛捏，縱或有疏於自行查證事實真相，欲成立
    上開罪責，檢察官或自訴人仍須負行為人故意虛構具體事實
    之舉證責任。經查，本件公訴人所提出之各項證據，尚無法
    使本院形成被告有罪之確信，根據「罪證有疑，利於被告」
    之嚴格證據法則規定，尚不得據為認定被告有罪之證據，是
    被告前開所辯，尚非完全不可採。此外復查無其他積極證據
    足資證明被告有違反公職人員選舉罷免法第104 條之犯行，
    應認其被訴之犯罪尚屬不能證明。原審疏未詳查，遽認被告
    有前揭犯行，並加以論罪科刑，容有未洽，被告上訴意旨據
    此指摘原判決不當，否認犯罪，為有理由，自應由本院將原
    判決撤銷改判，諭知被告無罪，以示審慎。另公訴人上訴意
    旨略以：「原審既認定（原審判決書）附表一部分有罪，顯
    然認為被告甲○○為求勝選，並基於意圖使候選人即告訴人
    戊○○不當選，進而有散布抹黑告訴人為黑道訊息之情事。
    然而，（原審）判決書附表二部分（即起訴書附表編號6至8
    號）亦為被告散布，且標明『呣通投黑道、棄6 保』，顯
    然意指告訴人為黑道，乃原審認為（原審判決書）附表二部
    分不構成犯罪，容有違反經驗法則、論理法則及認定事實矛
    盾之違誤，請撤銷原判決，另為適法之裁判」云云。依上所
    述，其上訴為無理由，應予駁回，併此敘明。
據上論斷，應依刑事訴訟法第369條第1項前段、第364條、第301
條第1項，判決如主文。
本案經檢察官曾銘芳到庭執行職務。
中    華    民    國    98    年    8     月    11    日
                  刑事第六庭    審判長法  官  董武全
                                      法  官  沈揚仁
                                      法  官  曾文欣
以上正本證明與原本無異。
檢察官如不服本判決應於收受本判決後十日內向本院提出上訴書
，其未敘述上訴理由者並得於提起上訴後十日內向本院補提理由
書。
                                      書記官  馬愛君
中    華    民    國    98    年    8     月    11    日
附表
  ┌──┬─────┬──────┬───────────────────┐
  │編號│犯罪時間  │犯罪地點    │犯罪內容                              │
  ├──┼─────┼──────┼───────────────────┤
  │1   │97年1月2日│雲林縣選舉委│被告甲○○指述：請教候選人劉議員（即告│
  │    │          │員會所舉辦第│訴人戊○○）...，過去大家都知道你有黑 │
  │    │          │七屆立法委員│道的背景...，你在雲林地方法院裡面，在 │
  │    │          │之有線電視公│90年你是不是違反了槍彈炮藥刀械管理條例│
  │    │          │辦政見發表會│...，還有一個案子，妨害自由，這也是和 │
  │    │          │            │你有親身關係...，希望你好好解釋你違反 │
  │    │          │            │妨害自由和違反槍械管理自治條例、槍支法│
  │    │          │            │...等言論。                           │
  ├──┼─────┼──────┼───────────────────┤
  │2   │97年1月3日│雲林縣斗六市│被告之競選宣傳車（車牌號碼：ND-7422號 │
  │    │11時許    │田單街附近處│），沿街以台語向該地區民眾播放：民進黨│
  │    │          │            │這次大出鎚，用黑道的參選人開電動間仔、│
  │    │          │            │放麻仔臺、養兄弟兼討債、妨害自由兼槍枝│
  │    │          │            │，請問劉議員到底這是什麼動機，一粒黑金│
  │    │          │            │A大蘋果爛無夠，又擱浮一個黑道A蘋果爛來│
  │    │          │            │逗，鄉親阿，這甘是咱百姓A期待，你甘轉A│
  │    │          │            │落去？...等內容。                     │
  ├──┼─────┼──────┼───────────────────┤
  │3   │97年1月3日│雲林縣莿桐鄉│被告之競選宣傳車（車牌號碼：5M-2830號 │
  │    │20時許    │莿桐村中山路│），沿街向該地區民眾播放：戊○○開設賭│
  │    │          │243號前     │博電玩店、養流氓討債、持有槍枝，叫大家│
  │    │          │            │不要選給這種立委等內容。              │
  ├──┼─────┼──────┼───────────────────┤
  │4   │97年1月7日│雲林縣崙背鄉│被告之競選宣傳車（車牌號碼：LF-8922號 │
  │    │18時30分許│中山路前    │），沿街向該地區民眾播放：兩黨比爛，人│
  │    │          │            │民無奈，一粒黑金湊一粒黑道大比賽...等 │
  │    │          │            │內容。                                │
  ├──┼─────┼──────┼───────────────────┤
  │5   │97年1月6日│告訴人競選總│被告之競選陣營在該日自由時報內發現被告│
  │    │8時許     │部處        │之競選宣傳單，其內容為：請問劉議員，1.│
  │    │          │            │在司法院的網站上，有關槍砲案、妨害自由│
  │    │          │            │案、為何有你的名字？事實真相如何？你應│
  │    │          │            │該要向選民說明？2.為何斗六人指稱你身邊│
  │    │          │            │小弟開電動間、放麻台、帶兄弟兼討債，這│
  │    │          │            │些傳聞，真相為何？你有義務像鄉親說明？│
  │    │          │            │...等內容。                           │
  ├──┼─────┼──────┼───────────────────┤
  │6   │97年1月9日│雲林縣斗六市│被告之競選陣營在該等地區架設看版，其內│
  │    │2時30分許 │鎮北路與萬年│容為：呣通投黑道；棄6保等內容。     │
  │    │起        │路口、慶生路│                                      │
  │    │          │與漢口路口、│                                      │
  │    │          │長安路與長安│                                      │
  │    │          │西路口、莿桐│                                      │
  │    │          │市區○○○道│                                      │
  │    │          │路路口、台一│                                      │
  │    │          │線興饒平路口│                                      │
  ├──┼─────┼──────┼───────────────────┤
  │7   │97年1月10 │雲林縣斗南鎮│被告之競選陣營在該地區架設看版，其內容│
  │    │日凌晨    │往古坑道路旁│為：呣通投黑道；棄6保等內容。       │
  ├──┼─────┼──────┼───────────────────┤
  │8   │97年1月10 │中國時報與聯│被告之競選陣營在該等報紙刊登競選文宣，│
  │    │日        │合報版面處  │其內容為：呣通投黑道；棄6保等內容。 │
  └──┴─────┴──────┴───────────────────┘


司法院資訊處製作；財團法人民間司法改革基金會備份。
